臺灣高等法院臺南分院刑事判決
上　訴　人　臺灣雲林地方法院檢察署檢察官
被　　　告　丙○○
　　　　　　　　　　戶雲林縣斗六市○○路1號
上列上訴人因被告背信案件，不服臺灣雲林地方法院94年度簡上
字第15號中華民國95年10月13日第一審判決（起訴案號：臺灣雲
林地方法院檢察署93年度偵字第90、4168號），提起上訴 (本件
由檢察官聲請簡易判決，經原審簡易庭判決後，但原審管轄第二
審之合議庭，認為應適用通常程序審判，並為第一審判決），本
院判決如下：
    主      文
上訴駁回。
    理 　　 由
壹、公訴意旨略以：
    被告丙○○係址設雲林縣斗六市○○街8 號「國晟交通運輸
    股份有限公司」（下簡稱國晟公司」）、「詮晟交通有限公
    司」（下簡稱詮晟公司）之負責人。因現行法規營業大貨車
    （兼曳引車）無法以個人之名義取得登記營業，故營業大貨
    車所有人購入營業用曳引車後，一般均將車輛信託登記（俗
    稱靠行）於他人所經營之交通運輸公司（即車行）名下，車
    主須每月支付一定金額之靠行服務費給車行，車行負責人則
    僅得代辦或協助處理各項監理、車輛違章罰鍰繳納、肇事賠
    償等事務，並無任意處分該輛營業大貨車之權，為受車主委
    託處理事務之人，詎被告竟意圖為自己不法利益之概括犯意
    ，利用其係國晟公司、詮晟公司負責人之機會，連續為下列
    犯行：
　一民國（下同）88年間，告訴人丁○○將其所有之車號IR-977
  　號營業大貨車兼供曳引車（下簡稱IR-977號曳引車）登記在
    被告所經營之國晟公司名下，嗣因丁○○積欠國晟公司新臺
    幣（下同）620,000元，無力償還，經被告與丁○○協議後
    ，同意以國晟公司名義，將IR-977號曳引車設定動產抵押，
    向太設企業股份有限公司高雄分公司（下簡稱太設公司）辦
    理抵押貸款，用以償還欠款，但因IR-977號曳引車年久老舊
    ，不足擔保借款，因而由國晟公司提供車號5K-220、8J-976
    號2部曳引車（下簡稱5K-220、8J-976號曳引車）抵押擔保
    ，丁○○、鄭瑞全（丁○○之兄）則擔任連帶保證人，向太
    設公司貸款。90年5月8日，丁○○、鄭瑞全在國晟公司辦公
    室內，於空白本票發票人及動產抵押契約書連帶保證人欄簽
    名，丁○○另簽發華僑商業銀行斗六分行支票24張交太設公
    司業務員乙○○收執，用以繳納分期貸款本息。嗣丁○○因
    聽聞國晟公司財務狀況不穩，旋向乙○○表示欲取消貸款，
    乙○○遂將支票退還給丁○○；丁○○復與被告商議，雙方
    約定丁○○清償積欠國晟公司之款項後，被告即將丁○○簽
    發之本票及動產抵押契約書取回或銷毀。90年6月5日丁○○
    向其他車行借得620,000元清償欠款後，被告未依約將本票
    及動產抵押契約書取回或銷毀，致太設公司仍將貸款960,00
    0元撥入國晟公司帳戶內，被告領取後並花用一空，為此違
    背任務之行為，致生損害於丁○○之財產。
　二87年間，告訴人甲○○將其所有之車號SN-673號營業曳引車
 　 （下稱SN-673號曳引車）登記在被告所經營之詮晟公司名下
    ，雙方並簽立「汽車貨運業接受個別經營者（寄行）委託服
    務契約」（下稱委託服務契約），約定甲○○每月須支付詮
    晟公司一定金額之公會費及辦公費，被告僅得代辦或協助處
    理各項監理、車輛違章罰鍰繳納、肇事賠償等事務，並無任
    意處分該輛營業曳引車之權，詎被告丙○○竟於90年1月12
    日，將甲○○上開營業曳引車設定動產抵押權予太設公司，
    並藉此申貸1,200,000元（聲請簡易判決處刑書記載為1,482
    ,000 元，原審到庭檢察官更正為1,200,000元）供己花用，
    為此違背任務之行為，致生損害於甲○○之財產。嗣被告無
    力清償貸款，該輛營業曳引車復經債權人依法取回抵償。
貳、檢察官提出之證據：
  一丁○○對被告丙○○告訴背信部分：
    (一)告訴人丁○○於92年10月28日、同年11月11日、11月20日
      在檢察事務官面前之陳述筆錄，及94年2月22日、3月28日
      、95年12月18日分別在原審及本院準備程序中之陳述。
    (二)證人黃景澤於92年11月11日在檢察事務官面前之陳述筆錄
      。
    (三)證人張天明於92年11月11日在檢察事務官面前之陳述筆錄
      。
    (四)證人乙○○於92年11月20日在檢察事務官面前之陳述筆錄
      ，及93年4月15日在檢察官面前之具結證述筆錄。
    (五)證人鄭瑞全於93年6月9日檢察官面前之具結證述筆錄。
    (六)被告書立之清償證明書1紙。
    (七)臺灣臺北地方法院92年度票字第30360號民事裁定1份。
    (八)丁○○於87年9 月11日簽立之動產抵押契約書1份。
    (九)丁○○於90年5 月21日簽立之動產抵押契約書2份。
    (十)下營郵局第18號存證信函1份。
    (十一)國晟公司登記基本資料查詢表1紙。
    (十二)IR-977號曳引車於87年9月1日辦理動產抵押設定之動產抵
      押設定登記申請書，及丁○○簽立之400,000元本票各1份
      。
    (十三)5K-220、8J-976號曳引車於90年5月21日辦理動產抵押設
      定之動產抵押設定登記申請書各1份。
    (十四)丁○○於90年5月8日簽立面額960,000元之本票1紙。
  二甲○○對被告丙○○告訴背信部分：
    (一)告訴人甲○○於94年2月22日、94年5月9日、94年10月11
      日及95年12月18日分別在原審及本院準備程序中之陳述。
    (二)委託服務契約1 份。
    (三)臺灣嘉義地方法院92年8月12日嘉院興民執利字第8838號
      函1紙。
    (四)SN-673號曳引車設定動產抵押設定之動產抵押契約書、動
      產擔保交易動產抵押設定登記申請書各1份。
    (五)臺中法院郵局存證信函第4588號影本1份。
    (六)詮晟公司秘書書立之甲○○繳款明細表1份。
    (七)詮晟公司解約明細表1份。
    (八)臺灣嘉義地方法院92年8月12日嘉院興民執利字第8838號
      函文1份。
    (九)被告丙○○於93年6月9日在檢察官面前之供述筆錄。
、被告之辯解：
  一丁○○辦理貸款，應該知道是以5K-220、8J-976號曳引車作
    抵押，因為總共要貸款800,000元，我們公司只是幫他管理
    貸款的事情，他是直接跟貸款公司的業務人員辦理貸款，不
    是我主導的。
  二我們車行辦理貸款，因為本身有資產，依證人乙○○說法，
    是不需要保證人的，所以是乙○○弄錯，把丁○○、鄭瑞全
    當成保證人。
  三SN-973號曳引車是詮晟公司所有，當初車子從松鈜汽車貨運
    行名下轉到詮晟公司名下時，是由詮晟公司向銀行貸款幫甲○○繳清的，甲○○再向詮晟公司分期付款，以獲得該車之
    使用權，詮晟公司與甲○○間並沒有信託之關係。
  四甲○○自始至終未曾繳清SN-973號曳引車之車款。詮晟公司
    幫甲○○繳清第一次貸款約七十餘萬元，塗銷抵押登記後，
    我才以該車設定抵押辦理第二次貸款，當時甲○○除車款外
    ，另外還積欠詮晟公司七十餘萬元，我才去貸款。
肆、被告提出之證據：
  一SN-673號曳引車汽車過戶登記書1份。
  二SN-673號曳引車汽車新領牌照登記書1份。
  三甲○○簽發之空白本票1紙。
  四甲○○簽發之空白動產抵押契約書、授權同意書各1份。
  五甲○○積欠詮晟公司款項明細表1份。
  六空白委託服務契約書1份。
  七詮晟公司向松鈜汽車貨運行認購SN-673號曳引車之認購證1
    份。
  八臺灣省公路局嘉義區監理所雲林監理站87年10月6日函文1份
    。
  九87年度汽車燃料使用費繳款書3紙。
  十甲○○於87年11月20日簽發金額2,306,880元之本票1紙。
伍、本院之判斷：
  一證據能力部分：
    (一)被告丙○○對檢察官所舉書面證據，除乙○○於92年11月
      20日在檢察事務官面前之陳述筆錄，及其於93年6月9日在
      檢察官面前之供述筆錄，不同意列為證據調查外，其餘檢
      察官所舉之證據，均同意有證據能力。
    (二)公訴檢察官於原審審理中，表示捨棄乙○○於檢察事務官
      面前之陳述筆錄，不列為證據調查，本院自無庸加以調查
      、審酌。
    (三)被告於原審準備程序中供稱：檢察官於93年6月9日偵訊時
      只詢問最後一次貸款的問題，斷章取義，不同意引用作為
      證據。然就檢察官面前供述筆錄之內容，被告表示記載均
      實在，沒有記錯；於原審審理時，亦表示對該次偵訊筆錄
      沒有意見。故被告於93年6月9日在檢察官面前之供述筆錄
      ，無證據顯示被告之供述非出於任意性，本院認為該次筆
      錄仍有證據能力。
    (四)其餘被告同意列為證據調查之供述書面證據，本院審酌該
      書面作成時之情況，認為適當，依刑事訴訟法第159 條之
      5第1項之規定，認均具證據能力。
  二本院認為檢察官提出之證據不足以證明被告犯罪之理由：
    (一)按犯罪事實應依證據認定之，無證據不得認定犯罪事實，
      刑事訴訟法第154條第2項定有明文。又檢察官就被告犯罪
      事實，應負舉證責任，並指出證明之方法，因此，檢察官
      對於起訴之犯罪事實，應負提出證據及說服之實質舉證責
      任，倘其所提出之證據，不足為被告有罪之積極證明，或
      其指出證明之方法，無從說服法院以形成被告有罪之心證
      ，基於無罪推定之原則，自應為被告無罪判決之諭知；又
      認定犯罪事實應依證據，為刑事訴訟法所明定，故被告否
      認犯罪事實所持之辯解，縱屬不能成立，仍非有積極證據
      足以證明其犯罪行為，不能遽為有罪之認定，最高法院著
      有92年臺上字第128號、30年上字第1831號判例要旨可資
      參照。
    (二)丁○○對被告丙○○告訴背信部分：
      丁○○於88年間，將其所有之IR-977號曳引車登記在被
        告經營之國晟公司名下，嗣於90年5月間，丁○○因積
        欠國晟公司620,000元，原欲以車號IR-9 77號曳引車為
        抵押物，以國晟公司名義，向太設公司申請貸款800,00
        0元，加計利息共計960,000元，然因該車價值不夠，無
        法擔保貸款，遂改以國晟公司所有之5K-220、8J-976號
        曳引車設定抵押，向太設公司申辦貸款；太設公司業務
        員乙○○於90年5月8日至國晟公司與丁○○、鄭瑞全辦
        理對保手續，由丁○○、鄭瑞全在2份動產抵押契約書
        連帶保證人欄簽章，丁○○並簽發面額960,000元之本
        票1張為擔保，及金額40,000元之華僑商業銀行斗六分
        行支票共24張，用以分期繳納貸款本息，向太設公司辦
        理貸款，太設公司約於90年5月8日對保完3日後撥款至
        國晟公司帳戶，然丁○○嗣後因恐國晟公司經營不善，
        遂向被告表示欲取消向太設公司貸款，並另行貸款，於
        90年6月4日清償對國晟公司之620,000元借款，被告亦
        以國晟公司名義開立支票，向太設公司換回丁○○開立
        之支票23張（1張業已兌現繳納貸款本息）等情，業據
        證人丁○○、乙○○於原審審理時具結證述明確，並有
        丁○○於92年10月28日、同年11月20日在檢察事務官面
        前之陳述筆錄、證人鄭瑞全於93年6月9日檢察官面前之
        具結證述筆錄、證人乙○○於93年4月15日在檢察官面
        前之具結證述筆錄、證人黃景澤（即國晟公司經理）、
        張天明（即太設公司法務人員）於92年11月11日在檢察
        事務官面前之證述筆錄在卷可稽，及動產抵押契約書2
        份、5K-220、8J-976號曳引車動產抵押設定登記申請書
        、丁○○於90年5月8日簽發面額960,000元之本票各1份
        附卷可佐，應屬真實無訛。
      證人丁○○於原審審理時雖具結證稱：我跟被告說要用
        IR-977號曳引車辦理抵押，乙○○在辦理對保時，沒有
        說要改用5K-220、8J-976號曳引車辦理抵押，乙○○有
        說我的車子只值600,000元，我請被告跟乙○○商量，
        他們之後說可以，就讓我簽契約和本票；證人鄭瑞全於
        93年6月9日檢察官面前亦具結證稱：我是幫我弟弟丁○○那部車當連帶保證人，簽契約時，契約上沒有填寫車
        牌號碼，我沒有幫被告公司的車子貸款當連帶保證人。
        被告於94年6月7日原審準備程序中亦供稱丁○○不知道
        要拿那2部車去貸款，是乙○○弄錯貸款車輛。然查：
        (1)被告於原審審理時供稱：貸款公司讓我們簽契約時都
          是空白的，但金額貸多少、擔保品為何，貸款公司的
          對保人員會講明，丁○○應該知道用5K-220、8J-976
          號曳引車兩部車辦理貸款。是被告前後供述不一致，
          其於原審準備程序中之上開供述是否實在，實令人懷
          疑。
        (2)丁○○原欲以IR-977號曳引車辦理貸款，然因車輛價
          值不足，改以5K-220、8J-976號曳引車設定抵押辦理
          貸款，乙○○於90年5月8日至國晟公司與丁○○、鄭
          瑞全辦理對保時，有告知丁○○兄弟抵押物是5K-220
          、8J-976號曳引車，因而讓丁○○、鄭瑞全於2份空
          白之動產抵押契約書連帶保證人欄簽名等情，迭據證
          人乙○○於93年4月15日檢察官面前及原審審理時具
          結證述明確，互核一致，並有5K -220、8J-976號曳
          引車動產抵押契約書各1份在卷可稽。丁○○、鄭瑞
          全於2份空白之動產抵押契約書上簽名時，當知悉擔
          保債權之抵押物共有2部車輛，而非僅為IR-977號曳
          引車1部車輛。
        (3)辦理動產抵押設定之目的，即在以抵押物擔保債權之
          實現，故抵押物之價值依行情應高於貸款金額。鄭瑞
          發所有靠行於國晟公司之IR-977號曳引車，係丁○○
          於84年間以1,050,000元購買，業據丁○○於92年10
          月28日在檢察事務官面前陳述明確。故丁○○於90年
          5月間辦理貸款時，該車已使用近6年，價值已大量減
          損，無法擔保960,000元之貸款及利息。丁○○於原
          審審理時亦證稱乙○○曾告知伊IR-977號曳引車只值
          600,000元，不足擔保800,000元借款，則若未改以其
          他價值較高之車輛為擔保品，本件貸款實不可能成立
          ，丁○○對此難謂不知。從而，證人丁○○證稱其不
          知以5K-220、8J-976號曳引車為擔保辦理貸款一事，
          與常理不符，不足採信。
      證人乙○○於93年4月15日檢察官面前及原審審理時均
        具結證稱：對保日期是90年5月8日，公司一般在對保完
        3天後就會撥款，撥款後才由總公司將動產抵押契約書
        、動產抵押設定登記申請書等文件送到監理站，辦理動
        產抵押設定，所以丁○○向太設公司表示不要貸款時，
        公司已經撥款至國晟公司了。證人丁○○於原審審理時
        亦具結證稱：90年5月8日辦理對保，之後我另行辦理貸
        款，於90年6月4日清償對國晟公司之借款，繳清之後，
        我去找被告表示貸款不要辦了，被告還我23張支票，1
        張支票已經提示。依證人乙○○、丁○○之上開證述可
        知，丁○○原與被告協議，由丁○○、鄭瑞全擔任連帶
        保證人，丁○○簽發本票為擔保，以國晟公司名義向太
        設公司貸款800,000元，清償丁○○積欠國晟公司之借
        款，並於90年5月8日與乙○○辦理對保，書立動產抵押
        契約書及簽發本票、支票供乙○○辦理貸款事宜，辦理
        對保後約3日，太設公司將貸款800,000元撥款入國晟公
        司帳戶，並於90年5月21日辦理5K-220、8J-976號曳引
        車抵押設定，丁○○嗣後於90年6月4日始另行貸款清償
        對國晟公司之貸款，並向被告表示不願向太設公司辦理
        貸款。故丁○○於90年6月4日向被告表示不願貸款時，
        太設公司業已將貸款撥入國晟公司帳戶內，且提示1張
        支票以繳納貸款本息。檢察官認丁○○向國晟公司清償
        620,000元欠款後，被告未依約將本票及動產抵押契約
        書取回或銷毀，致太設公司將貸款撥入國晟公司帳戶內
        ，顯將因果關係倒置。
      被告供稱車行以車行之車輛貸款時，因車行較有資力，
        無庸提供連帶保證人作為擔保。證人乙○○於原審審理
        時亦具結證稱：原則上貸款都需要連帶保證人，例外是
        車行以車行所有之車輛作為抵押品辦理貸款時，就不需
        要連帶保證人；營業曳引車因靠行之關係，均登記在車
        行名義下，故貸款公司係以開立支票之人是否為車行，
        判斷該件實際貸款人為何人，是否需要連帶保證人。本
        件貸款案，雖係由國晟公司提供車行所有之5K-220、8J
        -976號曳引車為抵押物，然原先係由丁○○開立支票以
        清償本息，故本件貸款之原實際貸款人為丁○○，丁○○、鄭瑞全因而擔任本件貸款之連帶保證人，太設公司
        將貸款撥入國晟公司帳戶，亦係依據借貸契約為之。丁○○嗣後另行清償對國晟公司之欠款，並表示欲取消貸
        款時，太設公司早已撥款入國晟公司帳戶，被告取得太
        設公司之撥款，乃依借貸契約而來，實難認有為自己不
        法利益之意圖。
      再者，丁○○於90年6月4日清償對國晟公司之欠款後，
        被告亦依丁○○之要求，以國晟公司名義，簽發面額各
        40,000元之支票23張，向太設公司換回丁○○原先簽發
        尚未兌現之23張支票，並將支票交還丁○○，至丁○○
        簽發之本票及丁○○、鄭瑞全擔任連帶保證人部分，因
        本票、動產抵押契約書均非由被告保管，被告即要求丁○○直接找乙○○索取等情，業據證人丁○○、乙○○
        於原審審理時證述明確，並為被告所稱是。可見於丁○○清償積欠國晟公司債務前後，被告未與丁○○議定，
        待丁○○清償積欠國晟公司之款項後，被告應將丁○○
        簽發之本票及動產抵押契約書取回或銷毀，自不能苛究
        被告應負擔取回上開票據或契約書之義務。
      證人乙○○於原審審理時另具結證稱：丁○○向我表示
        要取消貸款時，公司讓他用車行的支票換回他簽發之支
        票，本票及連帶保證人部分，我跟丁○○說已經辦理對
        保、撥款及設定抵押，如果要清償，應該要向太設公司
        清償，才能免除連帶保證之責任，取回本票，因為丁○○向國晟公司清償債務，是他們之間的債務關係，太設
        公司並不清楚。從而，丁○○簽發之本票及丁○○、鄭
        瑞全擔任連帶保證人，係依據借貸契約由丁○○提供人
        保及票據保證，原借貸契約既已成立生效，本票及動產
        抵押契約書均為太設公司所保管，能否取回本票免除丁○○、鄭瑞全連帶保證責任，減少本件貸款之擔保，依
        原借貸契約，乃債權人太設公司之權利，非被告所能決
        定。且被告已簽發車行支票換回丁○○簽發之支票，交
        還丁○○，而要本票發票人即丁○○向太設公司索回本
        票，亦合乎常情。檢察官提出之證據不足以證明被告明
        知丁○○簽發之本票可取回，卻惡意不為，實難認被告
        有損害丁○○本人利益之意圖，進而有違背任務之行為
        。
      從而，被告於原審準備程序中辯稱丁○○不知道用5K-2
        20、8J-976號曳引車辦理貸款，是乙○○弄錯對保人，
        雖與事實不符。然檢察官提出之積極證據，不足以證明
        被告於太設公司撥款時，有為自己不法利益之意圖，或
        嗣後丁○○表示欲取消貸款時，被告明知可向太設公司
        索回本票、免除丁○○、鄭瑞全連帶保證人責任，卻惡
        意不為，有損害丁○○本人利益之意圖，自難認被告對
        丁○○有何背信之行為。至於丁○○、鄭瑞全因本件以
        連帶保證人身份遭追索查封，因而造成丁○○所稱損失
        現金十萬元及八張支票價值約三十六萬或三十七萬元部
        分，應屬被告丙○○與告訴人丁○○間之民事糾葛，應
        循民事訴訟程求得解決。
    (三)甲○○對被告丙○○告訴背信部分：
      SN-673號曳引車為甲○○所有：
        被告於原審審理時雖辯稱：SN-673號曳引車於87年11月
        間自松鈜汽車貨運行名下轉至被告經營之詮晟公司名下
        時，是由詮晟公司為甲○○將車款繳清，甲○○自始至
        終未繳清車款，故SN-673號曳引車為詮晟公司所有，甲○○只有使用權，沒有所有權等語，並提出汽車過戶登
        記書、汽車新領牌照登記書、認購證、臺灣省公路局嘉
        義區監理所雲林監理站87年10月6日函文各1份為證。惟
        查：
        (1)證人甲○○於原審審理時具結證稱：SN-673號曳引車
          是我買的，靠行在松鈜汽車貨運行，之後移轉靠行在
          詮晟公司；當初購買該車時有貸款，移轉登記在詮晟
          公司名下時，尚有2,306,880元之貸款未清償，因貸
          款需繳清後才能移轉登記，詮晟公司先為我繳清貸款
          ，該車移轉至詮晟公司名下後，詮晟公司另以該車設
          定抵押貸款，再由我分36期向詮晟公司清償，我因而
          開立日期87年11 月20日、金額2,306,880元之本票交
          與被告，每個月20 日要向詮晟公司清償64,100元，
          於90年11月27日繳清車款。
        (2)SN-673號曳引車於87年11月28日自松鈜汽車貨運行名
          下移轉登記於詮晟公司名下，有汽車過戶登記書、認
          購證、臺灣省公路局嘉義區監理所雲林監理站87年10
          月6日函文各1份在卷可稽。然依現行法令規定，營業
          大貨車（兼曳引車）並無法以個人之名義取得登記營
          業，故營業大貨車所有人購入營業用曳引車後，一般
          均將車輛信託登記於他人所經營之交通運輸公司（即
          車行）名下（俗稱靠行），車主需每月支付一定金額
          之靠行服務費給車行，車行負責人則代辦或協助處理
          各項監理、車輛違章罰鍰繳納、肇事賠償等事務。此
          觀甲○○與詮晟公司於87年11月28日簽定委託服務契
          約，契約內容明定乙方（即甲○○）將其1997年式新
          凱廠牌營曳引車1輛，信託登記甲方（即詮晟公司）
          名義，領用SN-673號營業汽車牌照，自行個別經營汽
          車貨運業等情自明。前開車輛信託登記為詮晟公司所
          有係配合監理行政之規定，甲○○仍保有所有權及占
          有、使用、收益之權。此外，甲○○自87年11月起至
          90年11月間，分36期、每期繳納64,100元車款與詮晟
          公司，除證人甲○○於原審審理時具結證述外，另有
          詮晟公司秘書書立之甲○○繳款明細表1份在卷可參
          ，並經被告供述為實。甲○○自SN-673號曳引車移轉
          登記於詮晟公司名下開始，即分期繳納車款與詮晟公
          司，復與詮晟公司簽定委託服務契約，均顯示SN-673
          號曳引車之實際所有權人應為甲○○，因監理行政之
          故，而信託登記於詮晟公司名下，故被告辯稱該車為
          詮晟公司所有，甲○○僅有使用權，難信為真。
      被告為詮晟公司負責人，於90年1月12日將甲○○所有
        之SN-673號曳引車設定動產抵押予太設公司，以詮晟公
        司名義向太設公司申貸1,200,000元（連同利息共計1,
        482,000元）等事實，有動產抵押契約書、動產抵押設
        定登記申請書及臺灣嘉義地方法院92年8月12日嘉院興
        民執利字第8838號函各1份在卷可證，並為被告所肯認
        ，應堪認定為真實。
      又依甲○○與詮晟公司訂定之委託服務契約第2、7點內
        容所示，車輛係由詮晟公司具名辦理貸款、擔保甲○○
        所負債務或甲○○對詮晟公司負有借貸款、代墊款項等
        債務，未依約向詮晟公司清償前，該車為當然抵押物，
        詮晟公司得不經甲○○同意逕行取回該車處分取償。證
        人甲○○於原審審理時具結證稱：87年11月車子自松鈜
        汽車貨運行移轉至詮晟公司名下時，詮晟公司幫我繳清
        2,306,880元車子貸款，因此我積欠詮晟公司2,306,880
        元，詮晟公司另以SN-673號曳引車設定抵押貸款，並由
        我自87年11月起至90年11月止分36期，每個月繳納64,1
        00元車款與詮晟公司，在90年1月間，還有9期車款尚未
        繳納；我另外還積欠詮晟公司一些費用，在90年1月間
        大約還有七十餘萬元之欠款；我每個月都匯款給詮晟公
        司，但不是都匯64,100元，有多有少，還不夠時，公司
        會算利息。依證人甲○○之證述及詮晟公司秘書書立之
        甲○○繳款明細表，甲○○截至90年1月間，尚積欠詮
        晟公司576,900元車款未繳納，連同另外積欠詮晟公司
        之費用七十餘萬元，甲○○於90年1月間約積欠詮晟公
        司一百二十餘萬元，且甲○○未依約每個月繳足64,100
        元車款與詮晟公司。被告於審理時亦供稱：SN-673號曳
        引車於87年11月辦理之第一次抵押貸款，在90年1月12
        日辦理第二次抵押貸款前就已經繳清塗銷了，因為銀行
        不會准許第二順位的抵押。故SN-673號曳引車之實際所
        有權人甲○○於90年1月12日尚積欠詮晟公司約一百二
        十餘萬元，且未依約償還，依上開委託服務契約之約定
        ，SN-673號曳引車為擔保詮晟公司對甲○○債權之當然
        抵押物，被告得不經甲○○同意，逕行取回該車處分取
        償。被告於90年1月12日將該車設定抵押予太設公司，
        申貸1,200,000元，係依契約主張法律上之權利，是否
        係為甲○○處理事務，即有疑問。此外，被告向太設公
        司貸款，乃依約行使其法律上之權利，且未逾越甲○○
        積欠詮晟公司之債務範圍，仍合乎委託服務契約之精神
        ，自難認被告有為自己不法之利益或損害甲○○利益之
        意圖。
      檢察官另以被告將該車設定抵押予太設公司申貸1,200,
        000元後，未告知甲○○，仍向甲○○收取車款，認被
        告有背信之行為。然被告收受甲○○每月繳交之車款，
        係依據其與甲○○於靠行時，約定先由詮晟公司繳清車
        貸，再由甲○○分期繳納車款之內容，被告收受甲○○
        之繳款，並非無法律上之原因。再者，本件貸款係被告
        以詮晟公司名義，向太設公司申貸1,200,000元，債務
        人為詮晟公司，非甲○○，如該車經拍賣後不足清償債
        務，詮晟公司仍為最終負擔債務之人。被告以該車設定
        抵押時，無法預料甲○○嗣後是否會依約清償抑或積欠
        詮晟公司更多債務，車子之價值亦會隨著使用期間減退
        ，而甲○○於該車遭查封拍賣時，尚積欠被告四十餘萬
        元，亦有甲○○於94年10月11日原審準備程序中之陳述
        筆錄可以證明。故檢察官提出之證據，實無法證明被告
        於90年1月12日以車號SN-673號曳引車設定抵押貸款時
        ，即可預料詮晟公司嗣後無法清償對太設公司之貸款，
        且甲○○積欠詮晟公司之債務小於設定抵押之數額，而
        得足認被告具有為自己不法之利益或損害甲○○利益之
        意圖，自難遽認被告對甲○○有背信之行為。至於該車
        因由甲○○實際使用，被告以該車貸款後因被查封拍賣
        而由甲○○籌錢贖回該車，超過甲○○積欠被告之金額
        部分（甲○○稱損失五十三萬元，丙○○稱欠甲○○三
        十餘萬元）則屬被告丙○○與告訴人甲○○間之民事糾
        葛，應循民事訴訟程求得解決。
  三綜上所述，被告之部分辯詞縱不足採信，然檢察官提出之證
    據不足以證明被告對丁○○、甲○○有何背信之行為。公訴
    人所提出之證據，或其指出證明之方法，未能使本院之心證
    達到確信其為真實之程度，就被告是否涉犯公訴人所指上開
    罪嫌，仍有合理懷疑之存在。因而原審以不能證明被告犯罪
    ，諭知被告無罪，核無不合。檢察官上訴意旨指摘原判決採
    證不當，為無理由，應予駁回。
陸、據上論結，應依刑事訴訟法第368條，判決如主文。
本案經檢察官李傳來到庭執行職務。
中　　華　　民　　國　　96　　年　  1　　 月　  17　  日
                  刑事第五庭　審判長法　官  楊明章
                                    法　官  戴勝利
                                    法　官  顏基典
以上正本證明與原本無異。
不得上訴。
　　　　　　　　　　　　　　　　　　書記官  呂嘉文
中　　華　　民　　國　　96　　年　　1 　　月　　17　　日
